【裁判字號】    95,上訴,1426
【裁判日期】    950828
【裁判案由】    違反毒品危害防制條例
【裁判全文】
臺灣高等法院高雄分院刑事判決        95年度上訴字第1426號
    上  訴  人  臺灣屏東地方法院檢察署檢察官
    被      告  甲○○
上列上訴人因被告違反毒品危害防制條例案件，不服臺灣屏東地
方法院95年度訴字第471 號中華民國95年6月30日第一審判決（
起訴案號：臺灣屏東地方法院檢察署95年度毒偵字第650 號），
提起上訴，及移送併辦（95年度毒偵字第1074號），本院判決如
下：
    主  文
原判決撤銷。
甲○○連續施用第一級毒品，累犯，處有期徒刑壹年陸月；扣案
沾黏海洛因成分之夾鏈袋壹個，沒收銷燬之。
    事  實
一、甲○○前因施用毒品而違反毒品危害防制條例案件，經臺灣
    屏東地方法院以92年度訴字第413 號判處有期徒刑10月確定
    ，於民國93年1 月9 日入監執行，93年11月1 日因縮刑期滿
    出監執行完畢。又其前因施用毒品，經依同院裁定送戒治所
    執行強制戒治，於90年6 月5 日入所，90年11月20日因停止
    戒治付保護管束出所，91年6 月4 日因期滿未經撤銷停止戒
    治執行完畢，竟不知悔改，於前開強制戒治執行完畢後，5
    年內復基於施用第一級毒品海洛因之概括犯意，先後於95年
    3 月30日上午10時許、95年4 月8 日上午某時許，連續在屏
    東縣內埔鄉東勢村土地公廟內等處，以皮下注射之方式（針
    筒於查獲前已經丟棄而滅失），連續施用第一級毒品海洛因
    2 次，嗣為警於95年4 月11日上午10時30分許，在其位於屏
    東縣內埔鄉○○村○○路27號住處查獲，扣得沾黏海洛因成
    分之夾鏈袋1 個，經採其尿液送鑑驗結果，並呈嗎啡陽性反
    應。
二、甲○○承上施用第一級毒品海洛因之概括犯意，又連續於95
    年6 月8 日15時許回溯72小時內之某時許，在屏東縣內埔鄉
    ○○村○○路27號住處房間內，以將海洛因放入注射針筒加
    水稀釋注射手臂之方式，施用第一級毒品海洛因1 次；嗣於
    95年6 月8 日14時30分許，在屏東縣長治鄉○○路旁，因形
    跡可疑經警盤查，經徵得甲○○同意採尿送驗結果，呈嗎啡
    陽性反應，而得知上情。
三、案經屏東縣警察局屏東分局分別報告臺灣屏東地方法院檢察
    署檢察官偵查起訴及移送本院併案審理。
    理  由
一、按除被告所犯為死刑、無期徒刑、最輕本刑為3 年以上有期
    徒刑之罪或高等法院管轄第一審案件者外，於前條第1 項程
    序進行中，被告先就被訴事實為有罪之陳述時，審判長得告
    知被告簡式審判程序之旨，並聽取當事人、代理人、辯護人
    及輔佐人之意見後，裁定進行簡式審判程序，刑事訴訟法第
    273 條之1 第1 項定有明文。本件經被告甲○○同意，適用
    簡式審判程序，因此依同法第273 條之2 之規定，不受第15
    9 條第1 項、第161 條之2 、第161 條之3 、第163 條之1
    及第164 條至第170 條規定之限制，核此敘明。
二、前揭連續施用第一級毒品海洛因之犯罪事實，業據被告甲○
    ○於原審及本院審理時自承不諱，並有：
  (一)被告先後2 次為警查獲採尿送驗結果，均呈嗎啡陽性反應，
    臺灣檢驗科技股份有限公司95年5 月4 日編號KＺ0000000000
    00號、95年6 月22日編號KＺ000000000000號濫用藥物尿液檢
    驗報告各1 份在卷足憑，而該公司以氣相層析質譜儀法（GC
    ／MS）檢驗結果，亦呈可待因、嗎啡，即海洛因經人體代謝
    水解產物之陽性反應，上開報告均為鑑定機關本於專業知識
    暨以精密儀器測試後所得之結論，自可憑信。又被告第1 次
    被查獲時有查扣夾鏈袋1 個可資佐證，而該夾鏈袋經原審法
    院囑託高雄醫學大學附設中和紀念醫院以氣相層析質譜儀法
    （GC／MS）鑑驗結果，呈海洛因陽性反應，有該院95年6 月
    26日編號0000-000號檢驗報告附於原審卷第23頁可稽。是被
    告自白施用海洛因之犯行，與事實相符，應可採信。
  (二)被告甲○○前因施用毒品，經依原審法院裁定送戒治所執行
    強制戒治，於90年6 月5 日入所，90年11月20日因停止戒治
    付保護管束出所，91年6 月4 日因期滿未經撤銷停止戒治執
    行完畢，有臺灣高等法院被告前案紀錄表、臺灣屏東地方法
    院檢察署刑案資料查註紀錄表、全國施用毒品案件紀錄表、
    受觀察勒戒人毒品及前科紀錄簡列表各1 份在卷可按，其經
    強制戒治執行完畢後，5 年內再犯本件施用第一級毒品海洛
    因之犯罪事證已臻明確，應依法論科。
三、按海洛因為毒品危害防制條例第2 條第2 項第1 款規定之第
    一級毒品，除法律另有規定者外，不得持有、施用。核被告
    甲○○所為，係犯毒品危害防制條例第10條第1 項之施用第
    一級毒品罪。其施用前持有海洛因之低度行為，應為施用之
    高度行為所吸收，不另論罪。查被告甲○○行為後，94年1
    月7 日立法院修正三讀通過之刑法，經總統於94年2 月2 日
    公布，自95年7 月1 日施行，修正後之刑法刪除第56條關於
    連續犯之規定。而連續犯之刪除雖非犯罪構成要件之變更，
    但顯已影響行為人刑罰之法律效果，自屬法律有變更，依新
    法第2 條第1 項規定，比較新、舊法結果，仍應適用較有利
    於被告之行為時法律即舊法論以連續犯（最高法院95年第8
    次刑事庭會議決議參照）。被告先後多次施用第一級毒品海
    洛因之行為，時間緊接，手法相同，並觸犯構成要件相同之
    罪，顯係基於概括犯意反覆為之，為連續犯，應以一罪論，
    並依法加重其刑。公訴人雖未就上開犯罪事實欄二被查獲之
    犯行起訴，然此部分與被告論罪科刑部分，既有連續犯之裁
    判上一罪關係，依刑事訴訟法第267 條規定，犯罪事實一部
    經起訴者，其效力及於全部，該部分既經檢察官移送併案審
    理，本院自得加以審判。又被告甲○○前因違反毒品危害防
    制條例案件，經原審法院以92年度訴字第413 號判處有期徒
    刑10月確定，於93年1 月9 日入監執行，93年11月1 日因縮
    刑期滿出監執行完畢，有臺灣高等法院被告前案紀錄表及臺
    灣屏東地方法院檢察署刑案資料查註紀錄表各1 份在卷可按
    ，其5 年之內確係故意再犯本件有期徒刑之罪，不論依修正
    前之刑法第47條，或修正後之刑法第47條第1 項之規定，均
    構成累犯，對被告而言並無有利或不利之情形，然因綜合比
    較新舊法結果，適用最有利於被告之法律，本案既然適用修
    正前刑法第56條連續犯之規定，為免造成法律割裂適用之結
    果，故仍應依修正前刑法第47條規定，加重其刑，本件有2
    以上刑之加重事由，遞加重之。
四、原判決以被告甲○○罪證明確，因予論罪科刑，固非無見：
    惟查：被告於95年6 月8 日15時許回溯72小時內之某時許，
    在屏東縣內埔鄉○○村○○路27號住處房間內，施用第一級
    毒品海洛因1 次部分，原審未及一併審酌，尚有未洽。公訴
    人上訴意旨，執此指摘原判決該部分不當，為有理由，自應
    由本院將原判決予以撤銷。爰審酌被告甲○○之年齡、品行
    、智識程度、犯罪手段、對於法益侵害之程度，其為64年6
    月20日出生、受有國中畢業教育程度、業商之人，為本件犯
    罪時年30歲，有年籍等資料在卷可參，年值青壯，又其除前
    開構成施用毒品訴追條件及累犯之要件，已如前述，不再重
    覆評價者外，其前因施用毒品案件，經原審法院潮州簡易庭
    以89年度潮簡字第588 號判處有期徒刑6 月確定，於91年6
    月25日易科罰金執行完畢，有臺灣高等法院被告前案紀錄表
    及臺灣屏東地方法院檢察署刑案資料查註紀錄表各1 份在卷
    可按，素行不良，顯見其法治觀念薄弱，對於社會秩序及其
    個人身心健康之影響非輕，並審酌其犯罪施用毒品之期間長
    度、次數，與其犯罪經查獲後，尚能坦認犯行，態度尚可等
    一切情狀，量處有期徒刑1 年6 月。又未扣案而供本件施用
    海洛因犯罪使用之注射針筒，據被告供稱已於查獲前丟棄，
    復無證據可認其尚存在，爰不另為沒收之諭知。又扣案夾鏈
    袋因盛裝毒品，已為海洛因成分沾黏，析離不易，應與沾附
    之毒品併同處分，依毒品危害防制條例第18條第1 項前段規
    定，宣告沒收銷燬之。
據上論結，應依刑事訴訟法第369 條第1 項前段、第364 條、第
299 條第1 項前段、第273 條之1 第1 項、第273 條之2 ，毒品
危害防制條例第10條第1 項、第18條第1 項前段，刑法第11條前
段、第2 條第1 項，修正前刑法第56條、第47條，判決如主文。
本案經檢察官張其主到庭執行職務。
中    華    民    國    95    年    8     月    28    日
                  刑事第二庭    審判長法  官  林正雄
                                      法  官  陳啟造
                                      法  官  黃壽燕
以上正本證明與原本無異。
如不服本判決應於收受本判決後10日內向本院提出上訴書狀，其
未敘述上訴理由者，並得於提起上訴後10日內向本院補提理由書
狀（均須按他造當事人之人數附繕本）「切勿逕送上級法院」。
中    華    民    國    95    年    8     月    28    日
                                      書記官  王婉蓉
附錄本件判決論罪科刑法條：
毒品危害防制條例第10條第1項
  施用第一級毒品者，處6 月以上5 年以下有期徒刑。


司法院資訊處製作；財團法人民間司法改革基金會備份。
